臺灣高等法院高雄分院刑事判決　　　　 96年度上訴字第352號
上　訴　人　臺灣屏東地方法院檢察署檢察官
被　　　告　甲○○
　　　　　　　　　　現在臺灣屏東監獄執行
上列上訴人因被告違反毒品危害防制條例案件，不服臺灣屏東地
方法院95年度訴字第482 號、第946 號、95年度易字第603 號、
第682 號中華民國95年10月31日第一審判決（起訴案號：臺灣屏
東地方法院檢察署95年度毒偵字第724 號；追加起訴案號：同署
95年度毒偵字第1496號、第1761號；移送併辦：同署95年度毒偵
字第849 號、第950 號、第1496號、第1606號），提起上訴，本
院判決如下：
    主  文
原判決撤銷。
甲○○連續施用第一級毒品，累犯，處有期徒刑壹年。扣案之注
射針筒貳支、美娜水壹瓶，均沒收。又施用第一級毒品，累犯，
處有期徒刑玖月。又施用第二級毒品，累犯，處有期徒刑伍月。
應執行有期徒刑貳年。扣案之注射針筒貳支、美娜水壹瓶，均沒
收。
其餘被訴關於95年8 月19日施用第二級毒品部分免訴。
    事  實
一、甲○○曾於民國90年間因施用毒品案件，經臺灣屏東地方法
    院90年度毒聲字第1170號裁定施以強制戒治，嗣經同法院90
    年度毒聲字第2066號裁定停止戒治付保護管束；於保護管束
    期間再因施用毒品案件，經同法院91年度毒聲字第214 號裁
    定撤銷停止強制戒治，已於91年11月5 日強制戒治執行完畢
    。當次所犯之施用毒品罪，經同法院判處有期徒刑1 年確定
    ；復於91年間另犯竊盜罪，經同法院判處有期徒刑4 月確定
    ，嗣經執行刑為有期徒刑1 年2 月確定。甲○○於90年另犯
    施用毒品部分，則經本院分別判處有期徒刑1 年5 月及8 月
    ，並定執行刑為有期徒刑2 年確定；上述兩案接續執行，已
    於95年1 月5 日縮刑期滿執行完畢。
二、詎甲○○猶不悔改，仍未戒除毒癮，明知海洛因、甲基安非
    他命業分別經公告，列為毒品危害防制條例第2 條第2 項第
    1 、2 款規定之第一、二級毒品，均不得非法持有、施用，
    於強制戒治執行完畢釋放後5 年內：
  (一)復基於施用海洛因之概括犯意，自95年3 月5 日某時起，至
    95年6 月30日某時許止，在屏東縣萬丹鄉廈北村下蚶196 之
    1 號住處、屏東縣萬丹鄉香社村太子宮廟旁產業道路附近等
    地，將海洛因加美娜水稀釋，再以注射針筒注射之方式，每
    週約2 至3 次，連續施用海洛因多次。嗣分別於：(1)95年3
    月16日16時5 分許，因行跡可疑，為警在屏東市○○路與廣
    東路口查獲；(2)95年5 月12日12時許，因行跡可疑，為警在
    屏東縣萬丹鄉社口村忠心宮前查獲，並扣得其所有預備供施
    用海洛因所用之注射針筒1 支、美娜水1 瓶；(3)95年5 月31
    日17時50分許，因行跡可疑，為警在屏東縣萬丹鄉香社村太
    子宮廟旁產業道路附近查獲，並扣得其所有供施用海洛因之
    注射針筒1 支；均經其同意採尿送驗而發覺上情。
  (二)因已成癮而無法戒除，又基於施用海洛因之犯意，以上述相
    同方式，自95年7 月1 日起至95年8 月19日17時許止，每隔
    2 至3 天，反覆密集在其住處施用海洛因多次，嗣分別於：
    (1)95年7 月20日15時許，因行跡可疑，為警在屏東市○○路
    某中古商前查獲；(2)95年8 月2 日12時許，因行跡可疑，為
    警在屏東縣萬丹鄉○○村○○街萬生藥局內查獲；(3)95年8
    月20日7 時20分許，因竊盜案為警在屏東市○○路附近之工
    寮查獲；均經其同意採尿送驗而發覺上情。
  (三)因已成癮而無法戒除，另基於施用甲基安非他命之犯意，自
    95年7 月1 日起至95年8 月19日17時許止，在其住處，以將
    甲基安非他命置入玻璃球內，燒烤產生煙氣，再以口鼻吸食
    方式，每隔2 至3 天，反覆密集施用甲基安非他命多次。嗣
    分別於：(1)95年7 月20日15時許，因行跡可疑，為警在屏東
    市○○路某中古商前查獲。(2)95年8 月20日7 時20分許，因
    竊盜案為警在屏東市○○路附近之工寮查獲；均經其同意採
    尿送驗而發覺上情。
三、案經屏東縣警察局屏東分局先後報請臺灣屏東地方法院檢察
    署檢察官偵查起訴、追加起訴及移送併辦。
    理  由
一、本件上訴人即被告甲○○（下稱被告）所犯係死刑、無期徒
    刑、最輕本刑為3 年以上有期徒刑以外之罪，已經被告就被
    訴事實為有罪之陳述，經本院聽取當事人之意見後，依刑事
    訴訟法第273 條之1 第1 項之規定，裁定進行簡式審判程序
    。又本件卷內之人證、物證、書證等證據，依同法第273 條
    之2 規定，不受同法第159 條第1 項關於傳聞法則規定之限
    制，均有證據能力。
二、上揭(一)連續施用海洛因、(二)反覆密集施用海洛因、(三)反覆密
    集施用甲基安非他命之事實，業據被告於本院審理時坦承不
    諱，且被告先後為警查獲時，所採之尿液經送檢驗結果，均
    分別呈有嗎啡、甲基安非他命之陽性反應，有各該次之毒品
    案件涉嫌人尿液採證編號姓名對照表、臺灣檢驗科技股份有
    限公司濫用藥物尿液檢驗報告附卷可稽；各次查獲扣案之注
    射針筒2 支、美娜水1 瓶，經送高雄醫學大學附設中和紀念
    醫院檢驗結果，其中1 支注射針筒包裝完整未折封、美娜水
    則未開瓶，則均呈海洛因、甲基安非他命之陰性反應，有該
    院檢驗報告在卷可憑。復有注射針筒2 支、美娜水1 瓶扣案
    可資佐證，被告之自白應與事實相符，自可採為認定事實之
    證據。又被告曾於90年間因施用毒品案件，經臺灣屏東地方
    法院90年度毒聲字第1170號裁定施以強制戒治，嗣經同法院
    90年度毒聲字第2066號裁定停止戒治付保護管束，惟於保護
    管束期間再因施用毒品案件，經同法院91年度毒聲字第214
    號裁定撤銷停止強制戒治處分，已於91年11月5 日強制戒治
    執行完畢，有臺灣高等法院被告全國前案紀錄表在卷可參。
    足認被告確於強制戒治執行完畢釋放後，5 年內再犯毒品危
    害防制條例第10條第1 項、第2 項之施用第一級毒品及施用
    第二級毒品之罪。本件事證明確，被告犯行洵堪認定。
三、按海洛因、甲基安非他命分別為毒品危害防制條例第2 條第
    2 項第1 款、第2 款所明定之第一級毒品、第二級毒品，核
    被告所為，其(一)、(二)施用海洛因之犯行，及(三)施用甲基安非
    他命之犯行，係分別犯同條例第10條第1 項、第2 項之施用
    第一級毒品罪及施用第二級毒品罪。被告持有海洛因及甲基
    安非他命後進而施用，其持有之低度行為，應為施用之高度
    行為吸收，不另論罪。又被告(一)施用海洛因之行為後，刑法
    第56條連續犯之規定，業於94年2 月2 日修正公布刪除，並
    於95年7 月1 日施行，則被告該部分施用第一級毒品海洛因
    之犯行，因行為後新法業已刪除連續犯之規定，此刪除雖非
    犯罪構成要件之變更，但顯已影響行為人刑罰之法律效果，
    自屬法律有變更，依新法第2 條第1 項規定，比較新、舊法
    結果，仍應適用較有利於被告之行為時法律即舊法論以連續
    犯（最高法院95年第8 次刑事庭會議決議參照），並加重其
    刑。至於被告關於(二)施用海洛因及(三)施用甲基安非他命部分
    ，其行為時間均在95年7 月1 日以後，且係因已成癮而無法
    戒除，乃反覆於短時間內密集所為，應屬集合犯之包括單純
    一罪。又被告(一)連續施用海洛因、(二)反覆密集施用海洛因，
    及(三)反覆密集施用甲基安非他命之犯意各別，行為互殊，應
    予分論併罰。被告除起訴及追加起訴部分，所指各次施用海
    洛因及甲基安非他命之行為外，其餘經檢察官移送併辦部分
    之各次施用海洛因及甲基安非他命行為，雖未經檢察官起訴
    及追加起訴，惟仍與起訴及追加起訴部分具有連續犯裁判上
    一罪或集合犯之單純一罪關係，應為起訴及追加起訴效力所
    及，本院自得併予審酌。查被告曾於91年間因犯施用毒品罪
    ，經臺灣屏東地方法院判處有期徒刑1 年確定；復於91年間
    另犯竊盜罪，經同法院判處有期徒刑4 月確定，嗣經執行刑
    為有期徒刑1 年2 月確定。另於90年所犯施用毒品部分，則
    分別經本院判處有期徒刑1 年5 月及8 月，並定執行刑為有
    期徒刑2 年確定；上述兩案接續執行，已於95年1 月5 日縮
    刑期滿執行完畢，有臺灣高等法院被告前案紀錄表附卷可稽
    ，其於5 年以內再故意犯本件有期徒刑以上之上述3 罪，應
    依刑法第47條第1 項規定，論以累犯，並加重其刑；被告所
    犯(一)之施用第一級毒品罪部分，應遞加重之。
四、原審據以論罪科刑，固非無見。惟查：(一)被告施用海洛因之
    行為，前後期間同時跨越新舊法，應分別依舊法論以連續犯
    及依新法論以集合犯，較有利於被告。原審對檢察官移送併
    案部分即95年度毒偵字第1496號、第1606號，關於被告在舊
    法期間所犯之連續施用海洛因行為，具有裁判上一罪關係而
    未併予審理；關於被告在新法期間所犯之反覆密集施用海洛
    因行為，具有單純一罪關係而未併予審理；均有未洽。(二)檢
    察官追加起訴，即95年度毒偵第1496號、第1761號所指被告
    施用甲基安非他命之行為，其時間均在新法施行以後；且移
    送併案部分即95年度毒偵字第1496號、第1606號，尚有部分
    施用甲基安非他命之行為，其期間係在新法施行以後，均應
    論以集合犯，較有利於被告。原審對檢察官追加起訴部分，
    予以分論併罰；對於移送併案部分，有關被告在新法期間所
    犯之反覆密集施用甲基安非他命行為，具有單純一罪關係而
    未併予審理；均有未合。(三)按追加起訴，係就與已經起訴之
    案件，無單一性不可分關係之相牽連犯罪（指刑事訴訟法第
    七條所列案件），在原起訴案件第一審辯論終結前，加提獨
    立之新訴，俾便及時與原起訴案件合併審判，以收訴訟經濟
    之效，此觀刑事訴訟法第265 條規定自明；如追加起訴之犯
    罪，經法院審理結果，認定與起訴或其他先行追加起訴案件
    之犯罪，有實質上或裁判上一罪之單一性不可分關係，依同
    法第267 條規定，既為起訴或其他先行追加起訴之效力所及
    ，則對該追加之訴，自應認係就已經提起公訴之案件，在同
    一法院重行起訴，依同法第303 條第2 款，應於判決主文另
    為不受理之諭知，始足使該追加之新訴所發生之訴訟關係歸
    於消滅，而符訴訟（彈劾）主義之法理（參考最高法院87年
    台上字第540 號判例）。檢察官先後追加起訴即95年度毒偵
    第1496號、第1761號所指被告施用甲基安非他命之行為，其
    時間均在新法施行以後；且移送併案部分即95年度毒偵字第
    1496號、第1606號，尚有部分施用甲基安非他命之行為，時
    間均在新法施行以後，均具有集合犯之單純一罪關係，已如
    上述，自應就繫屬在後而重行起訴之追加起訴，即95年度毒
    偵第1761號所指被告施用甲基安非他命之行為，判決不受理
    ，始為合法，原審認為數罪而以重複判決，亦有未洽。檢察
    官上訴意旨，雖未以此指摘原判決不當，惟原判決既有上述
    可議之處，自應由本院撤銷改判。爰審酌被告經強制戒治程
    序後，仍未能徹底戒絕毒品，顯見意志不堅，自制不足，未
    能體悟施用毒品對自己、家人造成之傷害及社會之負擔，惟
    念其犯後坦承犯行，態度尚稱良好等一切情狀，量處(一)連續
　　施用海洛因部分有期徒刑1 年、(二)反覆密集施用海洛因部分
    有期徒刑9 月、(三)反覆密集施用甲基安非他命部分有期徒刑
    5 月；並定其應執行刑為有期徒刑2 年。扣案之未使用之注
    射針筒1 支、美娜水1 瓶，係被告所有預備供(一)連續施用海
    洛因所用之物；扣案之注射針筒1 支，係被告所有供(一)連續
    施用海洛因所用之物，已據被告供明在卷，併依刑法第38條
    第1 項第2 款規定宣告沒收。
五、按案件曾經判決確定者，應諭知免訴之判決；刑事訴訟法第
    302 條第1 款定有明文。確定判決既判力之原則，不論實質
    上之一罪，或連續犯、牽連犯、想像競合犯等裁判上之一罪
    ，其一部事實已經判決確定者，對於構成一罪之其他部分，
    均有其適用，此乃基於審判不可分之關係，在審理事實之法
    院，就全部犯罪事實，依同法第267 條之規定，本應予以審
    判，故其判決確定之效力，應及於全部之犯罪事實，若在最
    後審理事實之法院宣判後，始行發生之事實，既非該法院所
    得審判，即為該案判決之既判力所不及。是既判力對於時間
    效力之範圍，係以最後審理事實法院之宣示判決日為判斷之
    標準（最高法院32年上字第2578號、60年臺非字第77號判例
    參照）。本院既認定被告自95年7 月1 日以後有反覆密集之
    施用甲基安非他命行為，原審未就繫屬在後而重行起訴之追
    加起訴，即95年度毒偵第1761號所指被告95年8 月19日施用
    甲基安非他命之行為，判決諭知不受理，雖有未洽，然被告
    自95年7 月1 日以後之施用甲基安非他命行為，一經本院宣
    示即告確定，則上述重複追加起訴部分，即應逕為諭知免訴
    之判決。
六、至於移送本院併辦部分，即臺灣屏東地方法院檢察署95年度
    毒偵字第1496號、第1606號，其中關於被告自95年6 月30日
    以前各次施用甲基安非他命之行為，與本案起訴被告於95年
    3 月16日施用海洛因，及追加起訴即被告於95年7 月20日、
    95年8 月19日之施用甲基安非他命之行為，均無連續犯或集
    合犯關係，且本院亦認此部分與追加起訴部分，非屬單純一
    罪之集合犯，無從併予審酌，應退回檢察官另行偵辦。
據上論斷，應依刑事訴訟法第369 條第1 項前段、第364 條、第
273 條之1 第1 項、第299 條第1 項前段、第302 條第1 款，毒
品危害防制條例第10條第1 項、第2 項，刑法第2 條第1 項前段
、第11條前段、第47條第1 項、第51條第5 款、第38條第1 項第
2 款、修正前第56條，判決如主文。
本案經檢察官蔡國禎到庭執行職務。
中　　華　　民　　國　　96　　年　　3 　　月　　26　　日
                  刑事第五庭    審判長法  官  曾永宗
                                      法  官  任森銓
                                      法  官  王伯文
以上正本證明與原本無異。
施用第第二級毒品部分不得上訴。
施用第一級毒品部分，如不服本判決應於收受本判決後10日內向
本院提出上訴書狀，其未敘述上訴理由者，並得於提起上訴後10
日內向本院補提理由書狀（均須按他造當事人之人數附繕本）「
切勿逕送上級法院」。
中　　華　　民　　國　　96　　年　　3 　　月　　26　　日
　　　　　　　　　　　　　　　　　　　書記官  黎  珍
附錄本案論罪科刑法條全文
毒品危害防制條例第10條：
施用第一級毒品者，處 6 月以上 5 年以下有期徒刑。
施用第二級毒品者，處 3 年以下有期徒刑。
